---
title: "Analiza stopniowego karłowacenia śledzi oceanicznych wyławianych w&nbsp;Europie"
author: "Jakub Frieske"
date: "`r Sys.Date()`"
output: 
  html_document:
    toc: yes
    toc_float: yes
    number_sections: yes
    df_print: paged
    highlight: pygments
---

```{r setup, include=FALSE}
knitr::opts_chunk$set(echo = TRUE,  warning=FALSE, message=FALSE, fig.align="center")
setwd(dirname(rstudioapi::getActiveDocumentContext()$path))

library(DT)
prettyTable <- function(table_df, round_digits=2, show_entries=10) {
    DT::datatable(table_df, style="bootstrap", filter = "none", rownames = FALSE, 
                  extensions = c('Buttons'), 
                  options = list(
                    pageLength = show_entries,
                    scrollX = TRUE,  
                    dom = 'Bfrtip',  autoWidth = T,
                    buttons = list('copy', 'csv', 'excel', list(extend='pdf', orientation='landscape', pageSize='A2'),  'print')
                    )) %>% formatRound(names(dplyr::select_if(table_df, is.numeric)), round_digits) 
}

```

```{r install_package, include=FALSE}
devtools::install_github("kassambara/ggcorrplot")
devtools::install_github("ropensci/skimr")
```

# Streszczenie (Executive summary)

Na przestrzeni ostatnich 60 lat da się zauważyć stopniowe karłowacenie śledzi oceanicznych wyławianych w Europie. Analiza danych była procesem wieloetapowym. Z powodu brakujących wartości konieczne okazało się wypełnienie ich przed przejściem do kolejnego etapu.
Do ich zastąpienia została wykorzystana średnia wartość ze zbioru pogrupowanych parametrów. W&nbsp;kolejnym etapie przeprowadzona została analiza podstawowych statystyk, a także rozkładu wartości atrybutów i korelacji między nimi. W&nbsp;ostatnim etapie stworzony został regresor przewidujący rozmiar śledzia.

Podczas przeprowadzania analizy zauważono silny wpływ temperatury przy powierzchni wody `sst` na długość łowionych śledzi `length` (im wyższa temperatura, tym śledź był mniejszy). 

Kolejnymi prametrami, które mogą wpływać na długość są:

- natężenie połowów `fbar`,
- łączna liczba ryb złowionych w&nbsp;ramach połowu `totaln`,
- roczny narybek `recr`.

Przyczyną tego mogą być działania ludzi, czyli zwiększenie liczby wyławianych śledzi, co spowodowało opóźnienie ich rozwoju.

# Wstęp

Celem projektu jest określenie jakie mogą być główne przyczyny stopniowego karłowacenia śledzi oceanicznych wyławianych w&nbsp;Europie. Dane do analizy zawierają pomiary śledzi i warunków w&nbsp;jakich żyją z ostatnich 60 lat, były one pobierane z połowów komercyjnych jednostek. W&nbsp;ramach połowu jednej jednostki losowo wybierano od 50 do 100 sztuk trzyletnich śledzi. Dane są uporządkowane chronologicznie.

Kolejne kolumny w&nbsp;zbiorze danych to:

-   [**length**]{style="color:#ce4844"}: długość złowionego śledzia [cm];
-   **cfin1**: dostępność planktonu [zagęszczenie Calanus finmarchicus gat. 1];
-   **cfin2**: dostępność planktonu [zagęszczenie Calanus finmarchicus gat. 2];
-   **chel1**: dostępność planktonu [zagęszczenie Calanus helgolandicus gat. 1];
-   **chel2**: dostępność planktonu [zagęszczenie Calanus helgolandicus gat. 2];
-   **lcop1**: dostępność planktonu [zagęszczenie widłonogów gat. 1];
-   **lcop2**: dostępność planktonu [zagęszczenie widłonogów gat. 2];
-   **fbar**: natężenie połowów w&nbsp;regionie [ułamek pozostawionego narybku];
-   **recr**: roczny narybek [liczba śledzi];
-   **cumf**: łączne roczne natężenie połowów w&nbsp;regionie [ułamek pozostawionego narybku];
-   **totaln**: łączna liczba ryb złowionych w&nbsp;ramach połowu [liczba śledzi];
-   **sst**: temperatura przy powierzchni wody [°C];
-   **sal**: poziom zasolenia wody [Knudsen ppt];
-   **xmonth**: miesiąc połowu [numer miesiąca];
-   **nao**: oscylacja północnoatlantycka [mb].

# Wstępne przetwarzanie

W tej części następuje załadowanie wykorzystanych w&nbsp;projekcie bibliotek, zapewnienie powtarzalności wyników, wczytywanie danych i wstępne przygotowanie danych.

## Wykorzystanie biblioteki

```{r libs}
library(dplyr) 
library(tidyr) 
library(skimr) 
library(ggplot2)
library(plotly) 
library(ggcorrplot) 
library(caret) 
```

## Powtarzalność wyników

```{r set_seed}
set.seed(23)
```

## Wczytywanie danych

Wartości puste w&nbsp;zbiorze danych oznaczone są znakiem '?', przy wczytywaniu, korzystając z parametru `na.string`, zostaną zastąpione wartością `NA`.

```{r read_data}
df <- read.csv('sledzie.csv', na.string='?')
head(df)
dim(df)
```

Zbiór danych zawiera 52582 obserwacji opisanych 16 cechami.

## Przetwarzanie brakujących danych

```{r missing_data, echo=FALSE}
df %>% 
  summarise_all(list(~is.na(.))) %>%
  pivot_longer(col=everything(), names_to = 'variable', values_to = 'missing') %>% 
  group_by(variable) %>% mutate(total=n()) %>%
  count(variable,total, missing) %>%
  filter(n != total) %>%
  mutate( percent = n/total) -> df_missing

o<- df_missing %>% filter(missing == T) %>% arrange(-n) %>% pull(variable) 

df_missing %>%
  mutate(variable = factor(variable, levels = o)) %>%
    ggplot(aes(
      x=variable,
      y=percent,
      fill=missing)) + 
    geom_bar(stat='identity', position = 'stack', alpha=0.8) +
    ggtitle("Procent brakujących wartości") +
    labs(x= "cecha", 
         y = "% brakującyh wartości") +
    scale_y_continuous(labels = scales::percent ) +
    scale_fill_manual(name="", values = c('steelblue', 'tomato3'), labels = c('obecne','brakujące') ) +
    geom_text(aes(label = paste0(n,' (', round(percent*100,0),'%)' )), position=position_stack(.6), size=3)+ theme_bw()+
    theme(legend.position="bottom", legend.direction="horizontal") 
```

Z powyższego wykresu widać, że brakujące wartości występują w&nbsp;kolumnach, które opisują:

-   dostępność planktonu (*cfin1*, *cfin2*, *chel1*, *chel2*, *lcop1*, *lcop2*),
-   temperaturę przy powierzchni wody (*sst*).

W przypadku odrzucenia tych pomiarów utracone zostanie zbyt dużo istotnych informacji. Można zauważyć, że dane te są silnie ze sobą powiązane (dla danego połowu przyjmują stałe wartości).

```{r example_NA_data}
df[200:215,]
```

Jak widać w&nbsp;powyższym zestawieniu, brakujące dane można zastąpić danymi z podobnych wierszy (obserwacji).

```{r replace_missing_data}
impute.mean <- function(x) replace(x, is.na(x), mean(x, na.rm = TRUE))

df <- df %>%
          group_by(recr, xmonth) %>%
          mutate(
             cfin1 = impute.mean(cfin1),
             cfin2 = impute.mean(cfin2),
             chel1 = impute.mean(chel1),
             chel2 = impute.mean(chel2),
             lcop1 = impute.mean(lcop1),
             lcop2 = impute.mean(lcop2),
             sst = impute.mean(sst) 
          ) %>% ungroup()
```

# Opis danych
W tej części następuje opisane głównych statystyk zbioru, dokonanie analizy wartości atrybutów oraz przedstawienie wykresu zagęszczenia planktonu w&nbsp;czasie.

|                             |   Wartość    |
|-----------------------------|:------------:|
| Liczba kolumn (zmiennych)   | `r ncol(df)` |
| Liczba wierszy (obserwacji) | `r nrow(df)` |

```{r summary}
prettyTable(skim(df), show_entries=16)
```

## Analiza wartości atrybutów {.tabset .tabset-pills}

### length {-}

Na poniższym wykresie można z łatwością zauważyć, że rozkład długości złowionego śledzia `length` przypomina rozkład normalny.

```{r hist_length, echo = FALSE}
ggplot(df, aes(length)) + 
      geom_histogram(color="black", fill = 'steelblue') + theme_bw() +
      ggtitle('Histogram długości')+
      labs(x='długość', y='liczba obserwacji')

desc <- summary(df$length)
desc["SD"] <- round(sd(df$length),2) 
desc
```

### cfin1 {-}

Z wykresu wynika, że dostępność planktonu `cfin1` była zdecydowanie niska.

```{r hist_cfin1, echo = FALSE}
ggplot(df, aes(cfin1)) + 
      geom_histogram(color="black", fill = 'steelblue') + theme_bw() +
      ggtitle('Histogram cfin1')+
      labs(x='cfin1', y='liczba obserwacji')

desc <- summary(df$cfin1)
desc["SD"] <- round(sd(df$cfin1),2) 
desc
```


### cfin2 {-}

Podobnie jak w&nbsp;przypadku `cfin1`, rozkład `cfin2` jest zdominowany przez niskie wartości, jednak w&nbsp;znacznie mniejszym stopniu.


```{r hist_cfin2, echo = FALSE}
ggplot(df, aes(cfin2)) + 
      geom_histogram(color="black", fill = 'steelblue') + theme_bw() +
      ggtitle('Histogram cfin2')+
      labs(x='cfin2', y='liczba obserwacji')


desc <- summary(df$cfin2)
desc["SD"] <- round(sd(df$cfin2),2) 
desc
```


### chel1 {-}

Podobnie jak w&nbsp;poprzednich cechach można zauważyć niską dostępność planktonu `chel1`.


```{r hist_chel1, echo = FALSE}
ggplot(df, aes(chel1)) + 
      geom_histogram(color="black", fill = 'steelblue') + theme_bw() +
      ggtitle('Histogram chel1')+
      labs(x='chel1', y='liczba obserwacji')


desc <- summary(df$chel1)
desc["SD"] <- round(sd(df$chel1),2) 
desc
```


### chel2 {-}

Można zauważyć, że rozkład dostępności planktonu `chel2` jest zróżnicowany.

```{r hist_chel2, echo = FALSE}
ggplot(df, aes(chel2)) + 
      geom_histogram(color="black", fill = 'steelblue') + theme_bw() +
      ggtitle('Histogram chel2')+
      labs(x='chel2', y='liczba obserwacji')


desc <- summary(df$chel2)
desc["SD"] <- round(sd(df$chel2),2) 
desc
```


### lcop1 {-}

Można zauważyć, że rozkład dostępności planktonu `lcop1` jest zróżnicowany.


```{r hist_lcop1, echo = FALSE}
ggplot(df, aes(lcop1)) + 
      geom_histogram(color="black", fill = 'steelblue') + theme_bw() +
      ggtitle('Histogram lcop1')+
      labs(x='lcop1', y='liczba obserwacji')


desc <- summary(df$lcop1)
desc["SD"] <- round(sd(df$lcop1),2) 
desc
```


### lcop2 {-}

Widać, że rozkład dostępności planktonu `lcop2` jest zróżnicowany.


```{r hist_lcop2, echo = FALSE}
ggplot(df, aes(lcop2)) + 
      geom_histogram(color="black", fill = 'steelblue') + theme_bw() +
      ggtitle('Histogram lcop2')+
      labs(x='lcop2', y='liczba obserwacji')


desc <- summary(df$lcop2)
desc["SD"] <- round(sd(df$lcop2),2) 
desc
```


### fbar {-}

Widać, że rozkład natężenia połowów w&nbsp;regionie `fbar` jest zróżnicowany.

```{r hist_fbar, echo = FALSE}
ggplot(df, aes(fbar)) + 
      geom_histogram(color="black", fill = 'steelblue') + theme_bw() +
      ggtitle('Histogram fbar')+
      labs(x='fbar', y='liczba obserwacji')


desc <- summary(df$fbar)
desc["SD"] <- round(sd(df$fbar),2) 
desc
```

### recr {-}

Widać, że rozkład rocznego narybeku `recr` jest zróżnicowany.


```{r hist_recr, echo = FALSE}
ggplot(df, aes(recr)) + 
      geom_histogram(color="black", fill = 'steelblue') + theme_bw() +
      ggtitle('Histogram recr')+
      labs(x='recr', y='liczba obserwacji')


desc <- summary(df$recr)
desc["SD"] <- round(sd(df$recr),2) 
desc
```

### cumf {-}

Widać, że rozkład łącznego roczne natężenia połowów w&nbsp;regionie `cumf` jest zróżnicowany.


```{r hist_cumf, echo = FALSE}
ggplot(df, aes(cumf)) + 
      geom_histogram(color="black", fill = 'steelblue') + theme_bw() +
      ggtitle('Histogram cumf')+
      labs(x='cumf', y='liczba obserwacji')


desc <- summary(df$cumf)
desc["SD"] <- round(sd(df$cumf),2) 
desc
```

### totaln {-}

Widać, że rozkład łącznej liczby ryb złowionych w&nbsp;ramach połowu `totaln` jest zróżnicowany.


```{r hist_totaln, echo = FALSE}
ggplot(df, aes(totaln)) + 
      geom_histogram(color="black", fill = 'steelblue') + theme_bw() +
      ggtitle('Histogram totaln')+
      labs(x='totaln', y='liczba obserwacji')


desc <- summary(df$totaln)
desc["SD"] <- round(sd(df$totaln),2) 
desc
```

### sst {-}

Widać, że rozkład temperatury przy powierzchni wody `sst` jest zróżnicowany.


```{r hist_sst, echo = FALSE}
ggplot(df, aes(sst)) + 
      geom_histogram(color="black", fill = 'steelblue') + theme_bw() +
      ggtitle('Histogram sst')+
      labs(x='sst', y='liczba obserwacji')


desc <- summary(df$sst)
desc["SD"] <- round(sd(df$sst),2) 
desc
```

### sal {-}

Widać, że rozkład poziomu zasolenia wody `sal` jest zróżnicowany.


```{r hist_sal, echo = FALSE}
ggplot(df, aes(sal)) + 
      geom_histogram(color="black", fill = 'steelblue') + theme_bw() +
      ggtitle('Histogram sal')+
      labs(x='sal', y='liczba obserwacji')


desc <- summary(df$sal)
desc["SD"] <- round(sd(df$sal),2) 
desc
```

### xmonth {-}

Z wykresu można odczytać, że większość obserwacji pochodzi z okresu letnio-jesiennego (lipiec, sierpień, wrzesień, październik).
 
```{r hist_xmonth, echo = FALSE}
ggplot(df, aes(xmonth)) + 
      geom_histogram(color="black", fill = 'steelblue', binwidth=0.5) + theme_bw() +
      scale_x_continuous(breaks = 1:12) +
      ggtitle('Histogram xmonth') +
      labs(x='xmonth', y='liczba obserwacji')


desc <- summary(df$xmonth)
desc["SD"] <- round(sd(df$xmonth),2) 
desc
```

### nao {-}

Widać, że rozkład oscylacji północnoatlantyckiej `nao` jest zróżnicowany.


```{r hist_nao, echo = FALSE}
ggplot(df, aes(nao)) + 
      geom_histogram(color="black", fill = 'steelblue') + theme_bw() +
      ggtitle('Histogram nao') +
      labs(x='nao', y='liczba obserwacji')


desc <- summary(df$nao)
desc["SD"] <- round(sd(df$nao),2) 
desc
```




## Analiza dostępności planktonów w&nbsp;czasie
```{r add_period, include=F}
df %>% 
    mutate(year = match(recr, unique(recr))) -> df_period 
```
Wykres przedstawia dostępność planktonów w&nbsp;czasie.


```{r plot_plankton_density, echo=FALSE}
df_period %>% select(year, cfin1:lcop2) %>% 
  pivot_longer(col=-c(year), names_to = "plankton_name", values_to = "density") %>%
  mutate(plankton_name = replace(plankton_name, plankton_name == "cfin1", "Calanus finmarchicus gat. 1 (cfin1)")) %>%
  mutate(plankton_name = replace(plankton_name, plankton_name == "cfin2", "Calanus finmarchicus gat. 2 (cfin2)")) %>%
  mutate(plankton_name = replace(plankton_name, plankton_name == "chel1", "Calanus helgolandicus gat. 1 (chel1)")) %>%
  mutate(plankton_name = replace(plankton_name, plankton_name == "chel2", "Calanus helgolandicus gat. 2 (chel2)")) %>%
  mutate(plankton_name = replace(plankton_name, plankton_name == "lcop1", "Widłonogi gat. 1 (lcop1)")) %>%
  mutate(plankton_name = replace(plankton_name, plankton_name == "lcop2", "Widłonogi gat. 1 (lcop2)")) %>%
    ggplot(aes(year, density, color=factor(plankton_name))) + geom_smooth(se=F) + theme_bw() +
    scale_color_discrete(name="Nazwa planktonu") +
    labs(title="Wykres zagęszczenia planktonu w czasie",
         x="Czas",
         y="Zagęszczenie planktonu") -> p

ggplotly(p) %>%
    config(modeBarButtons = list(list("hoverClosestCartesian"), list("hoverCompareCartesian"), list("toImage")))
```

# Analiza korelacji między zmiennymi
W tej części następuje analiza korelacji między zmiennymi.

```{r correlation,}
corrMatrix <- round( cor(df %>% select(-X)), 2)
ggcorrplot(round(corrMatrix,1), type = "lower", lab = TRUE)
```

Bardzo silne korelacje dodatnie:

-   `1.0` między `chel1`, a `lcop1`,
-   `0.9` między `chel2`, a `lcop2`.

Silne korelacje dodatnie:

-   `0.8` między `fbar`, a `cumf` (oba parametry opisują natężenie połowów w&nbsp;regionie)
-   `0.7` między `cfin2`, a `lcop2` 

Silna korelacja ujemna:

-   `-0.7` między `totaln`, a `cumf` (parametry opisują liczbę złowionych śledzi i ułamek pozostawionego narybku)

Do oszacowania długości śledzia `length` istotny wydaje się być parametr temperatury przy powierzchni wody `sst`, oraz w&nbsp;mniejszym stopniu parametry: oscylacja północnoatlantycka  `nao`, zagęszczenie Calanus helgolandicus gat. 1 `chel1`, zagęszczenie widłonogów gat. 1 `lcop1` oraz ułamek pozostawionego narybku `fbar`. Zmienne te warto brać pod uwagę podczas analizy karłowacenia się śledzi.

## Korelacja: {.tabset .tabset-pills}

### length\~sst (`r corrMatrix["length", "sst"]`) {-}

```{r length-sst, echo=FALSE}
ggplot(df, aes(length, sst)) + 
  geom_point() + 
  geom_smooth(method="lm") + theme_bw()
```

### length\~nao (`r corrMatrix["length", "nao"]`) {-}

```{r length-nao, echo=FALSE}
ggplot(df, aes(length, nao)) + 
  geom_point() + 
  geom_smooth(method="glm") + theme_bw()
```

### length\~chel1 (`r corrMatrix["length", "chel1"]`) {-}

```{r length-chel1, echo=FALSE}
ggplot(df, aes(length, chel1)) + 
  geom_point() + 
  geom_smooth(method="glm") + theme_bw()
```

### length\~lcop1 (`r corrMatrix["length", "lcop1"]`) {-}

```{r length-lcop1, echo=FALSE}
ggplot(df, aes(length, lcop1)) + 
  geom_point() + 
  geom_smooth(method="glm") + theme_bw()
```

### length\~fbar (`r corrMatrix["length", "fbar"]`) {-}

```{r length-fbar, echo=FALSE}
ggplot(df, aes(length, fbar)) + 
  geom_point() + 
  geom_smooth(method="glm") + theme_bw()
```

### chel1\~lcop1 (`r corrMatrix["chel1", "lcop1"]`) {-}

```{r chel1-lcop1, echo=FALSE}
ggplot(df, aes(chel1, lcop1)) + 
  geom_point() + 
  geom_smooth(method="glm") + theme_bw()
```

### chel2\~lcop2 (`r corrMatrix["chel2", "lcop2"]`) {-}

```{r chel2-lcop2, echo=FALSE}
ggplot(df, aes(chel2, lcop2)) + 
  geom_point() + 
  geom_smooth(method="glm")  + theme_bw()
```

### fbar\~cumf (`r corrMatrix["fbar", "cumf"]`) {-}

```{r fbar-cumf, echo=FALSE}
ggplot(df, aes(fbar, cumf)) + 
  geom_point() + 
  geom_smooth(method="glm") + theme_bw()
```

### cfin2\~lcop2 (`r corrMatrix["cfin2", "lcop2"]`) {-}

```{r cfin2-lcop2, echo=FALSE}
ggplot(df, aes(cfin2, lcop2)) + 
  geom_point() + 
  geom_smooth(method="glm") + theme_bw()
```

### totaln\~cumf (`r corrMatrix["totaln", "cumf"]`) {-}

```{r totaln-cumf, echo=FALSE}
ggplot(df, aes(chel2, cumf)) + 
  geom_point() + 
  geom_smooth(method="glm") + theme_bw()
```

# Zmiana rozmiaru śledzi w&nbsp;czasie
Wykres przedstawia zmianę rozmiaru złowionych śledzi na przestrzeni lat.

```{r plot_lenght_time, echo=FALSE}
df_period %>%
  ggplot(aes(
            x=year,
            y=length
        )) + 
        geom_smooth(se=F) + theme_bw() + theme(legend.title = element_blank(), legend.position = 'center') +
        labs(title="Wykres długości śledzia",
             x= "Czas",
             y= "Długość śledzia [cm]") -> p

ggplotly(p)
```

# Przewidywanie rozmiaru śledzia
W tej części zostanie zaproponowany przykładowy model do predykcji długości śledzia. Zbiór został podzielony na dane uczące, walidujące i testowe w&nbsp;proporcjach 14:3:3. 

## Wyniki predykcji
Do modelu został wykorzystany algorytm `Random Forest`, a najlepsze wyniki uzyskano dla modelu o parametrze `mtry = 4`.

```{r trainging_model}
inTrainging <- createDataPartition(df$length,
                                   p = .7,
                                   list = FALSE)

training <- df[ inTrainging, ] %>% select(-c(X, xmonth))
testing  <- df[-inTrainging, ] 

ctrl <- trainControl(
    method = "repeatedcv",
    number = 2,
    repeats = 5
    )

fit <- train(length ~ .,
             data = training,
             method = "rf",
             trControl = ctrl,
             tuneGrid = expand.grid(mtry = 4:4), 
             ntree = 32
             )
fit
knitr::kable(fit$results[,1:3], caption="Tabela wyników ze zbioru uczącego")
```

```{r predict_model}
predictions <- predict(fit, newdata = testing %>% select(-c(X, xmonth)))
result_predictions <- postResample(pred = predictions, obs=testing$length)
knitr::kable(result_predictions[1:2], caption = "Tabela wyników ze zbioru testującego")
```

## Wykres przedstawiający porównanie wartości przewidzianych z rzeczywistymi
```{r results_plot, echo=FALSE}
results <- data.frame(id = testing$X , test_value = testing$length, prediction = predictions) 
results %>%
  pivot_longer(cols=-c(id), names_to = "source", values_to = "value" ) %>%
  mutate(source = replace(source, source == "prediction", "Wartość przewidziana przez regresor")) %>%
  mutate(source = replace(source, source == "test_value", "Wartość rzeczywista")) %>%
  ggplot(aes(
            x = id, 
            y = value, 
            color = source)) +
          geom_smooth(alpha = 0.1) +
          labs(
            title = "Porównanie wartości przewidzianych z rzeczywistymi", 
            x = "Numer połowu", 
            y = "Długość śledzia [cm]") + 
          theme(legend.title=element_blank()) +
          theme_bw() -> results_plot

ggplotly(results_plot)
```

## Analizę ważności atrybutów najlepszego znalezionego modelu regresji. 
W tej części zostanie przedstawiona analiza ważności atrybutów modelu regresji.

```{r important_feature}
ggplotly( 
  ggplot(varImp(fit)) + geom_col(fill = 'steelblue') + theme_minimal() + 
  labs(y="Ważność", x="Cecha") )
```

Z wykresu wynika, że parametry: temperatura przy powierzchni wody `sst`, natężenie połowów&nbsp;`fbar`, łączna liczba ryb złowionych w&nbsp;ramach połowu `totaln` oraz roczny narybek `recr` zdecydowanie wyróżniają się od pozostałych parametrów. Zmiany temperatury mogą powodować zmiany w&nbsp;rozwoju planktonów, które mogą pogarszać warunki środowiska życia śledzi i&nbsp;ograniczać ich wzrost. Logiczne wydaje się, że jeśli zwiększymy liczbę wyławianych śledzi to z&nbsp;biegiem czasu doprowadzi do zmniejszenia ich populacji, co wiąże się ze zmniejszeniem ich rozwoju do czasu kolejnego połowu.


